【裁判字號】    94,建上易,9
【裁判日期】    950118
【裁判案由】    給付工程款
【裁判全文】
臺灣高等法院高雄分院民事判決         94年度建上易字第9號
上  訴  人    屏東縣米倉藝術家社區協會
法定代理人    乙○○
兼訴訟代理人  丙○○
被 上訴 人    合乾企業有限公司
法定代理人    甲○○
訴訟代理人    黃進祥律師
              黃建雄律師
              江順雄律師
上列當事人間請求給付工程款事件，上訴人對於民國94年4 月20
日臺灣屏東地方法院93年度建字第16號第一審判決提起上訴，本
院於95年1月4日言詞辯論終結，判決如下：
    主  文
上訴駁回。
第二審訴訟費用由上訴人負擔。
    事實及理由
一、被上訴人主張：
  (一)伊於民國91年5 月31日與上訴人屏東縣米倉藝術家社區協會
    （下稱米倉協會）簽立工程合約書（下稱系爭Ａ合約），由
    伊承攬米倉協會向屏東縣政府所標得屏東縣潮州鎮文化主題
    公園工程（下稱系爭公園工程）」中之金屬藝術品、金屬摺
    塔模型等工程，並由上訴人丙○○擔任米倉協會之保證人。
    依系爭Ａ合約第7 條約定，依米倉協會與屏東縣政府合約所
    定付款方式支付工程款，如無法支付，可向上訴人丙○○請
    求付款。
  (二)上訴人丙○○因將系爭公園工程之土木工程發包予訴外人捷
    鴻營造有限公司（下稱捷鴻公司）承作，而與捷鴻公司成立
    承攬契約，惟捷鴻公司就其中之金屬工程無法施作，經丙○
    ○之介紹而由伊施作，伊於91年11月25日與捷鴻公司訂立金
    屬工程合約（下稱系爭B 合約），約定承攬報酬為16萬7200
    元。
  (三)系爭Ａ合約之工程已於92年2 月完工，米倉協會依約應給付
    伊工程款新台幣（下同）72萬3700元，伊於92年2 月19日向
    米倉協會請款，迄未付款，且系爭B 合約亦已完工，伊於92
    年2 月19日向捷鴻公司請款，惟捷鴻公司因未能向丙○○請
    得總工程款，致無力給付，而於93年5 月19日將其對於丙○
    ○之16萬7200元金屬工程款債權轉讓予伊，伊並於同年9 月
    13日通知上訴人丙○○。
  (四)上訴人米倉協會為系爭Ａ合約之定作人、上訴人丙○○為系
    爭Ａ合約之保證人；又捷鴻公司已將對丙○○之16萬7200元
    工程款債權讓與伊，爰依系爭Ａ合約第7 條約定及債權讓與
    之法律關係，求為判決：上訴人米倉藝術家社區協會或上
    訴人丙○○應給付被上訴人72萬3700元，及自支付命令繕本
    送達翌日即93年6 月18日起至清償日止，按年息5%計算之利
    息，其中任一上訴人為給付，於給付範圍內，他上訴人同免
    責任。上訴人丙○○應給付被上訴人16萬7200元，及自支
    付命令繕本送達翌日即93 年6月18日起至清償日止，按年息
    5%計算之利息。願供擔保請准宣告假執行。
二、上訴人則以：上訴人米倉協會雖與被上訴人簽訂系爭Ａ合約
    ，並由上訴人丙○○擔任保證人，惟屏東縣潮州鎮文化主題
    公園工程係統包工程，由米倉公司與訴外人山木營造有限公
    司（下稱山木公司）及另2 家廠商共同投標，並由山木公司
    與屏東縣政府簽訂統包作業工程契約，此即系爭Ａ合約第7
    條所稱屏東縣政府合約。米倉協會與被上訴人已就付款方式
    約定依屏東縣政府所簽統包作業工程契約所定之付款方式付
    款，惟屏東縣政府付款予山木公司，並未全部給付，係減價
    按0.6236給付，故被上訴人向伊請求工程款，亦應乘以0.62
    36計算等語置辯。上訴人丙○○另以：伊與捷鴻公司雖簽有
    535 萬元之土木工程承攬契約，但因統包合約而另有加減帳
    之問題，故工程款尚有爭議，且捷鴻公司施工品質惡劣，伊
    於改善完成前得暫停付款，嗣伊與捷鴻公司依雙方合約，已
    於94年1 月26日減價驗收結算完畢，結算金額為89萬元，已
    包含16萬7200元，並開立債權轉讓同意書予捷鴻公司去向山
    木公司請款，工程款全部結清。況伊與捷鴻公司所簽合約明
    訂若捷鴻公司與其他廠商因合約糾紛或財務糾紛均與伊無涉
    ，伊自毋庸給付被上訴人16萬7200元等語，資為抗辯。
三、原審判決：(一)上訴人米倉協會或上訴人丙○○應給付被上訴
    人72萬3200元，及自支付命令繕本送達翌日即93年6 月18日
    起至清償日止，按週年利率5%計算之利息，其中任一上訴人
    為給付，於給付範圍內，他上訴人同免責任。(二)上訴人丙○
    ○應給付被上訴人16萬7200元，及自93年6 月18日起至清償
    日止，按週年利率5%計算之利息。並駁回被上訴人其餘之訴
    。上訴人於本院聲明：(一)原判決主文第1 項關於命上訴人給
    付超過45萬9956元本息部分，及第2 項命上訴人丙○○給付
    部分，及其假執行之宣告，暨訴訟費用部分，均廢棄。(二)廢
    棄部分，被上訴人在第一審之訴及假執行之聲請均駁回。被
    上訴人則聲明駁回上訴人之上訴。
四、兩造不爭執之事項：
  (一)屏東縣政府就屏東縣潮州鎮文化主題公園工程於90年12月31
    日與山木公司簽訂統包作業工程契約。山木公司另以代表廠
    商之地位，與上訴人米倉協會及其他3 家廠商訂立共同投標
    同意書，約定共同承作系爭公園工程。
  (二)被上訴人與上訴人米倉協會於91年5 月31日簽訂系爭Ａ合約
    ，由上訴人丙○○擔任米倉協會之保證人，兩造約定付款方
    式依屏東縣政府與山木公司間承攬契約之付款方式付款，如
    無法支付，可向上訴人丙○○請求。
  (三)兩造同意刪減系爭A 合約之部分工程項目後，系爭A 合約之
    承攬報酬為72萬3700元。被上訴人已完成系爭A 合約之工程
    ，並於92年12月辦理驗收完畢，並無逾期或瑕疵之情事。
  (四)屏東縣政府就系爭公園工程結算明細表中，關於系爭Ａ合約
    施作項目之契約金額、結算金額分別為175 萬5272元、109
    萬4753元。
五、關於被上訴人請求上訴人米倉協會或上訴人丙○○給付工程
    款72萬3700元部分：
  (一)依兩造所簽系爭Ａ合約書第7 條載明：「乙方（原告）同意
    依甲方（米倉協會）與本工程之主管機關（屏東縣政府）合
    約付款方式支付乙方（被上訴人）工程款項」（見原審卷第
    5 頁）又依屏東縣政府與山木公司簽訂之統包作業工程契約
    第6 條就契約價金之給付條件，約定：契約應依下列規定辦
    理付款：‧‧‧2.自開工日起，乙方（山木公司）依序完成
    核定預算書之20％、40％、60％、80％及100 ％時，共估驗
    計價5 次。估驗時應由乙方提出估驗明細單，經專案管理機
    構及甲方核符簽認後，給付估驗款之90％等情（見原審卷第
    200 至230 頁），則系爭Ａ合約書第7 條僅就付款方式，約
    定按照屏東縣政府與山木公司間所簽訂之統包作業工程契約
    所定之付款方式，可知系爭Ａ合約書第7 條所指「付款方式
    」，應係指依工程進度，於分次估驗後給付工程款，並非約
    定工程報酬應以屏東縣政府與山木公司間減價付款之比例為
    支付。是上訴人辯稱依系爭Ａ合約書第7 條之約定，被上訴
    人向伊請求給付工程款，應依屏東縣政府工程結算書中減價
    給付之比例0.6236計算云云，並非可採。
  (二)上訴人另以系爭Ａ合約之工程係遭屏東縣政府扣款，此乃被
    上訴人提供之報價浮編所致，辯稱被上訴人向伊請求給付之
    工程款應按扣款比率扣減云云。惟查，上開屏東縣潮州鎮文
    化主題公園工程於結算時遭屏東縣政府扣款之原因有二，一
    係逾期完工，按日計罰違約金；二係工程結算書浮編，偏離
    市場行情，此有屏東縣政府屏府文推字第0930206083號函附
    卷可參（見原審卷第169 至175 頁）。被上訴人就系爭Ａ合
    約之工程並無逾期一節，已為兩造所不爭，故屏東縣政府以
    逾期完工為由扣款，顯與被上訴人無涉。又屏東縣政府工程
    結算書係由得標人山木公司所編列，該工程結算書之編列非
    屬被上訴人之權責，縱其曾提供資料予上訴人參考，然最終
    審查編定之權限係在於山木公司，故浮編部分自難歸責於被
    上訴人。且兩造對前開工程結算書如何編定，並未於系爭Ａ
    合約中明訂，是上訴人辯稱扣款可歸責於被上訴人云云，非
    屬有據。
  (四)況依屏東縣政府92年12月24日簽文（見原審卷第173 頁），
    可知屏東縣政府就系爭公園工程係由專案管理單位以實作數
    量驗收，故山木公司如何報價，並不影響屏東縣政府對工程
    項目之驗收估價，縱使報價過高經屏東縣政府扣款，亦與被
    上訴人施作系爭Ａ合約工程無關。又對照前揭工程結算明細
    表，被上訴人簽訂系爭Ａ合約所施作之項目（金屬摺塔模型
    項目除外，蓋因兩造約定不施作）在屏東縣政府與山木公司
    間所定之契約金額合計為175 萬5272元，惟經驗收結算之金
    額則為109 萬4753元，仍較被上訴人依系爭Ａ合約所請求之
    金額72萬3700元為高，此有結算明細表在卷可按（見原審卷
    本院卷第150 至158 頁），尚難認屏東縣政府之扣款對系爭
    Ａ合約有何影響可言。
  (五)上訴人雖另以伊於訂約期間即向被上訴人詳細告知本件工程
    係統包工程，並提供屏東縣政府與山木公司間所簽訂之統包
    作業工程契約及圖說予被上訴人閱覽，被上訴人應當知悉統
    包工程應共同承擔風險分享利益，始在系爭Ａ合約補訂第7
    條約定，故於屏東縣政府付款方式有扣款時，被上訴人應依
    誠信原則，按比例承擔扣款云云，惟被上訴人否認有與上訴
    人約定如上訴人米倉公司遭屏東縣政府扣款時，被上訴人應
    按扣款比例分擔風險，則上訴人就其主張有利於己之事實，
    未能舉證以實其說，自不得以屏東縣政府扣款為由扣減系爭
    Ａ合約之工程款。至上訴人雖聲請被上訴人提出下包廠商之
    發票、收據，證明被上訴人有分享利益一節，惟縱認被上訴
    人有分享利益，亦不足證明兩造就工程款之給付有達成按扣
    款比例分擔之約定，故無必要之調查。
   (六)綜上，上訴人抗辯被上訴人向伊請求工程款，應乘以0.623
     6 計算云云，並不足採。被上訴人主張其得請求之工程款
     為72萬3700元等語，應屬可採。
六、關於上訴人請求上訴人丙○○給付16萬7200元部分：
  (一)上訴人對於其與捷鴻公司間有土木工程承攬契約存在，並積
    欠捷鴻公司款項高於16萬7200元等情並不爭執（見原審卷第
    184 頁），且於本院自認被上訴人與捷鴻公司有債權讓與之
    事實（見本院卷第36頁），自堪信實。
  (二)上訴人丙○○雖辯稱：捷鴻公司尚欠山木公司100 萬元，且
    被上訴人所承作系爭Ａ合約工程遭屏東縣政府扣款，此二者
    均須於上開捷鴻公司債權額中扣除云云。然查，捷鴻公司與
    山木公司間之債權債務關係，因上訴人丙○○並非當事人，
    自難以此對抗捷鴻公司。又丙○○與被上訴人間就系爭Ａ合
    約扣款事項，業如前述，此亦非丙○○所得對抗捷鴻公司之
    事由，是丙○○此部分抗辯，要難採信。至丙○○與捷鴻公
    司間之承攬契約雖約定捷鴻公司與其他廠商因合約糾紛或財
    務糾紛均與丙○○無涉等情，然此並不能限制捷鴻公司將對
    丙○○之債權讓與被上訴人，故上訴人丙○○亦不得以此對
    抗被上訴人。
  (三)上訴人丙○○另辯以捷鴻公司施工品質惡劣，於改善完成前
    得暫停付款云云，惟上訴人自承其與捷鴻公司已於94年1 月
    26日減價驗收結算完畢，結算金額為89萬元，已包含16 萬
    7200元等語。是於驗收完成結算前，丙○○固得以讓與人捷
    鴻公司施工品質惡劣，而暫停付款，但嗣後丙○○既與捷鴻
    公司完成減價驗收結算工程款，即無再對抗被上訴人之事由
    。而丙○○於捷鴻公司讓與系爭16萬7200元工程款予被上訴
    人前，既對捷鴻公司負有此債務，雖因捷鴻公司與山木公司
    間有債務糾紛及丙○○以捷鴻公司施工執惡劣為由而暫停付
    款，僅屬是否得對抗被上訴人之問題，對於捷鴻公司之債權
    讓與已生效力不生影響；是上訴人丙○○亦不得以其嗣後與
    捷鴻公司減價驗收結算工程款，並出具同意書將其對於山木
    公司之債權讓與捷鴻公司，謂其已結清工程款為由，對抗被
    上訴人。從而，被上訴人得請求上訴人丙○○給付16萬72
    00元。
七、綜上所述，上訴人依承攬契約及債權讓與契約，請求上訴人
    米倉藝術家社區協會或上訴人丙○○應給付被上訴人72 萬
    3700元，及自支付命令繕本送達翌日93年6 月18日起至清償
    日止，按年息5%計算之利息，其中任一上訴人為給付，於給
    付範圍內，他上訴人同免責任。上訴人丙○○應給付被上訴
    人16萬7200元，及自支付命令繕本送達翌日即93年6 月18
    日起至清償日止，按年息5%計算之利息，即屬正當，應予准
    許。原審為被上訴人勝訴判決，並為假執行及免為假執行之
    宣告，並無違誤，上訴意旨指摘原判決不當，求予廢棄改判
    ，並無理由，應予駁回。至兩造其餘攻擊防禦方法，及於判
    決結果均不生影響，爰不逐一論述，併予敘明。
八、據上論結，本件上訴為無理由，依民事訴訟法第449 條第1
    項、第78條，判決如主文。
中    華    民    國    95    年    1     月    18    日
                            民事第四庭
                                審判長法官    蔡文貴
                                法      官    黃科瑜
                                法      官    徐文祥
以上正本證明與原本無異。
不得上訴。
中    華    民    國    95    年    1     月    18    日
                                 書  記  官   陳金卿


司法院資訊處製作；財團法人民間司法改革基金會備份。
